臺灣嘉義地方法院民事判決　　　　　　　94年度簡上字第57號
上　訴　人　乙○○
被上訴人　　甲○○
上列當事人間請求損害賠償事件，上訴人對於中華民國九十四年
三月三十日本院朴子簡易庭九十三年度朴簡字第一一七號第一審
判決提起上訴，本院於民國九十四年九月七日言詞辯論終結而判
決如下：
    主  　　文
原判決關於命上訴人給付超過新台幣參萬伍仟元部分與假執行暨
訴訟費用裁判，均廢棄。
上列被廢棄部分，被上訴人所提訴訟應駁回。
上訴人所提其餘上訴駁回。
第一審、第二審訴訟費用，由上訴人負擔五分之四，被上訴人負
擔五分之一。
    事實及理由
壹、上訴人主張：
  一、聲明：原判決廢棄。
  二、陳述：
      原判決認為上訴人侮辱被上訴人而判賠新台幣 (下同)50,
      000元，但上訴人是在被上訴人毆打情況下，才以台語「
      幹你娘」表達心中不滿。況且，被上訴人及其兄弟連續毆
      打上訴人2次，上訴人均未還手，只以「幹你娘」回應，
      在防衛毆打暴力情況上，應屬正當合理。上訴人在被毆打
      而情急之下，出口怒罵三字經，應為社會正義所容忍，並
      且，對被上訴人之人格、名譽及其在社會上評價，均無貶
      損可言，故原審判決顯然不當，而提起本件上訴，請求廢
      棄原審判決不利於上訴人部分。
  三、聲請傳訊證人黃國昇。
貳、被上訴人抗辯：
  一、聲明：駁回上訴。
  二、陳述：
    1、引用第一審判決所記載事實。
    2、另補稱：上訴人先罵我，損壞我的名譽，並且，逆向開
       車撞到我弟弟的電腦，我才出手打上訴人，原審判決並
       無不當，本件上訴無理由，而請求駁回上訴。
參、本院判斷：
  一、上訴人承認在嘉義縣朴子市○○路207號多數人得以共見
      共聞之門口前，因被上訴人毆打上訴人，對著被上訴人出
      言罵台語三字經，被上訴人並不爭執，並有本院九十三年
      度朴簡字第一五一號、九十四年度簡上字第十一號刑事確
      定判決附卷可證，故上訴人確有損害被上訴人名譽。依民
      法第184條第1項前段規定：「因故意或過失，不法侵害他
      人之權利者，負損害賠償責任」，上訴人成立侵權行為。
  二、上訴人出口罵被上訴人台語三字經，侵害被上訴人名譽，
      依民法第195條規定：「不法侵害他人之身體、健康、名
      譽、自由、信用、隱私、貞操，或不法侵害其他人格法益
      而情節重大者，被害人雖非財產上之損害，亦得請求賠償
      相當之金額」，被上訴人在原審請求300,000元精神慰撫
      金，原審以上訴人未有和解誠意、侵害被上訴人名譽程度
      ，以及雙方身分、社經地位等各種情狀，而判決上訴人應
      給付被上訴人50,000元。
      本院審酌上訴人國小肄業，未受過良好教育，上訴人是在
      遭被上訴人毆打下，基於一時氣憤，情急之下才出口怒罵
      被上訴人，其情尚有可原，況且，被上訴人出手毆打上訴
      人，其行為亦屬過當，而認為被上訴人所受名譽損害，應
      以35,000元為適當。被上訴人在原審請求300,000元精神
      慰撫金，超過35,000元以上範圍的請求，不具有法律上理
      由，自應駁回，上訴人此部分上訴，可以准許，原審判決
      上訴人應給付被上訴人50,000元顯然過重，自應由本院予
      以撤銷改判。
  三、綜上所述，原審判決上訴人應給付被上訴人50,000元，未
      考量上訴人為何出口怒罵台語三字經，實屬偏高，原審判
      決理由亦未針對此點加以說明，確有不當之處，上訴意旨
      指摘原判決不當而請求廢棄，此部分有理由，應該准許，
      並由本院予以廢棄改判。至於上訴人其餘上訴，不具有法
      律上理由，應一併駁回。
肆、本案事證明確，上訴人聲請傳訊證人，不會影響本院判斷，
    故不必在此一一論述。
伍、結論：本件上訴一部有理由，一部無理由，依民事訴訟法第
    436條之1第3項、第450條、第449條第1項、第79條，判決如
    主文。
中　　華　　民　　國　　94　 年　　9   月    21     日
                        臺灣嘉義地方法院民事第二庭
                            審判長法　官　蔡  虔  霖
                                  法　官　張  育  彰
                                  法　官　甘  大  空
上為正本係照原本作成。
本判決不得上訴。
中　　　華　　　民　　　國　　　94　年　9  月  21   日
                                  書記官　陳  湘  蓉
